臺灣高等法院臺中分院刑事判決
110年度上訴字第1632號
上  訴  人  
即  被  告  陳郡銘


指定辯護人  本院公設辯護人  郭博益  
上列上訴人即被告因毒品危害防制條例等案件，不服臺灣臺中地
方法院109年度訴字第791號中華民國109年9月10日第一審判決（
起訴及移送併辦案號：臺灣臺中地方檢察署108年度偵字第22019
號起訴，及108年度偵字第31546號、109年度偵字第15942、1699
3號移送併辦）提起上訴，及臺灣臺中地方檢察署檢察官移送併
辦（108年度偵字第29054號），本院判決如下：
    主  文
原判決撤銷。
陳郡銘共同販賣第三級毒品，處有期徒刑壹年拾月。扣案如附表
五編號2號所示第二級毒品沒收銷燬；扣案如附表三編號2至4所
示之物、扣案如附表五編號3、4所示之物，均沒收。未扣案之犯
罪所得新臺幣柒佰元沒收，於全部或一部不能沒收或不宜執行沒
收時，追徵其價額。
    犯罪事實
一、陳郡銘明知依法不得販賣或意圖販賣而持有第二、三、四級
    毒品，竟基於參與三人以上以實施最重本刑逾五年有期徒刑
    之刑之罪所組成具有持續性、牟利性之有結構性犯罪組織（
    下稱犯罪組織）之犯意，於民國108年7月中旬，加入涂嘉雄
    為首腦，由涂嘉雄、黃宇伸、楊雨桓、楊惟凱、潘鈺珍（上
    開5人涉嫌違反組織犯罪條例等犯行，業經臺灣臺中地方檢
    察署《下稱臺中地檢署》檢察官於110年10月17日以108年度偵
    字第29054號案件偵查終結起訴）、許竝慈、陳銘智、吳怡
    純（上開3人被訴違反組織犯罪條例等犯行，經原審法院另
    為判決處刑後，分別由本院以110年度上訴字第1638、1639
    號案件審理中）、葉宗益（業經本院110年度上訴字第1637
    號判決判處罪刑）、霍怡安、王筱琇、林莉蓮（上開3人被
    訴參與犯罪組織犯行，經原審判處罪刑確定）等人所組成實
    施販賣第三級毒品等罪之犯罪組織（下稱本案販毒集團），
    擔任「小蜜蜂」之工作。本案販毒集團之運作方式 ，係透
    過本案販毒集團所使用之行動電話，在通訊軟體「微信」（
    下稱「微信」）建立暱稱「異人館」（嗣改為「春不荖養生
    會館」）、「八方雲集」、「芭蕾城市度假旅館」、「時光
    倉庫」、「Jo Malone香水專賣」、及「香奈爾」等帳號後
    ，利用「微信」之廣告助手功能，向不特定人散布販賣毒品
    之訊息，經購毒者聯繫上開「微信」帳號後，由擔任「總機
    」工作之成員，與購毒者約定交易毒品之種類數量、價金、
    交付時間及地點等交易內容後，再以通訊軟體「FaceTime」
    通知擔任「小蜜蜂」工作之成員，由「小蜜蜂」駕車至約定
    地點與購毒者進行毒品交易，至於擔任「倉管」工作之成員
    ，則負責補充毒品予「小蜜蜂」以及向「小蜜蜂」收取完成
    毒品交易所得之價金。嗣陳郡銘與涂嘉雄及如附表二所示本
    案販毒集團成員，即共同基於販賣第三級毒品以營利、意圖
    販賣而持有第二、四級毒品之犯意聯絡，先於不詳時間、地
    點，由如附表二所示「倉管」交付如附表五編號2至4所示毒
    品予陳郡銘持有，及由如附表二所示「總機」通知陳郡銘，
    再由陳郡銘於如附表二所示時間，駕駛本案販毒集團登記在
    陳郡銘名下並由陳郡銘管領使用之車牌號碼000-0000號自用
    小客車（即如附表三編號4所示之物），至如附表二所示地
    點，販賣第三級毒品予陳怡君1次（交易內容詳如附表二所
    示）。嗣經警自108年8月1日起，持搜索票或經受搜索人自
    願同意後，陸續於如附表三至十一所示時間及地點，執行搜
    索、扣押，分別扣得如附表三至十一所示之物，因而查獲。
二、案經臺中市政府警察局第五分局報告臺中地檢署檢察官偵查
    後起訴。 
    理  由
壹、證據能力：
一、按被告以外之人於審判外之陳述，雖不符刑事訴訟法第159
    條之1至第159條之4之規定，然經當事人於審判程序同意作
    為證據，法院審酌該言詞陳述作成時之情況，認為適當者，
    得為證據；當事人、代理人或辯護人於法院調查證據時，知
    有刑事訴訟法第159條第1項不得為證據之情形，而未於言詞
    辯論終結前聲明異議者，視為有前項之同意，刑事訴訟法第
    159條之5定有明文。查檢察官、上訴人即被告陳郡銘（下稱
    被告）及辯護人就本判決以下所引用被告以外之人於審判外
    之陳述之證據能力，均表示同意有證據能力或無意見（見本
    院卷第107至114頁），本院審酌該等證據之取得過程並無瑕
    疵，以之作為證據係屬適當，認均有證據能力。
二、次按「訊問證人之筆錄，以在檢察官或法官面前作成，並經
     踐行刑事訴訟法所定訊問證人之程序者為限，始得採為證
    據 」，組織犯罪防制條例第12條第1 項定有明文。是本案
    關於 相關證人之警詢筆錄、在檢察官訊問時非經踐行刑事
    訴訟法 所定訊問證人程序之筆錄，自均不得採為被告犯組
    織犯罪防 制條例罪名之證據，故本判決後述所引用上開未
    經刑事訴訟 法所定訊問證人程序之訊問筆錄，均僅於認定
    被告販賣第三級毒品及意圖販賣而持有第二、四級毒品部分
    具有證據能力，先予敘明。
三、又非供述證據之物證，或以科學、機械之方式，對於當時狀
    況所為忠實且正確之記錄，性質上並非供述證據，無傳聞法
    則規定之適用，如該非供述證據非出於違法取得，並已依法
    踐行調查程序，即不能謂其無證據能力。本件判決以下引用
    之非供述證據，經本院於審理時依法踐行調查證據程序，與
    本案待證事實具有自然之關聯性，且無證據證明係公務員違
    法取得之物，依法自得作為證據。
貳、認定犯罪事實之證據及理由：
一、上開犯罪事實，業據被告於警詢、偵訊、原審及本院時均坦
    承不諱（見偵22019卷一第193至200、302至306頁；偵22019
    卷四第255至258頁；偵31546卷第17至21頁；聲羈卷第57頁
    ；原審卷一第157、305至306、411頁；本院卷第116至124頁
    ），核與⑴證人陳怡君【即購毒者】於警詢及偵訊之證述（
    見偵22019卷三第353至356、439至442頁）、⑵證人葉宗益於
    偵訊之證述（見偵22019卷一第181至184頁；偵22019卷四第
    197至200頁）、⑶證人霍怡安於偵訊及原審之證述（見偵220
    19卷一第413至416頁；偵22019卷四第147至149頁；原審卷
    三第341至361頁）、⑷證人吳怡純於偵訊之證述（見偵22019
    卷一第357至362頁）、⑸證人王筱琇於偵訊及原審之證述（
    見偵22019卷二第315至319頁；原審卷三第361至380頁）、⑹
    證人林莉蓮於偵訊之證述（見偵22019卷二第333至337頁）
    、⑺證人許竝慈於偵訊之證述（見偵22019卷二第253至260頁
    ；交查1574卷二第255至256頁）、⑻證人陳銘智於偵訊之證
    述（見偵22019卷三第329至334頁）均大致相符。並有①在如
    附表三所示地點即臺中市○○區○○路000號前（車牌號碼000-0
    000號自用小客車）執行搜索及扣押之資料【含自願受搜索
    同意書（見偵22019卷一第237頁）、搜索扣押筆錄及扣押物
    品目錄表（見偵22019卷一第239至243頁）、現場及扣案物
    照片（見偵22019卷一第247至252頁）】；②在如附表四所示
    地點即臺中市○○區○○路000號2樓執行搜索及扣押之資料【含
    自願受搜索同意書（見偵22019卷一第253頁）、搜索扣押筆
    錄及扣押物品目錄表（見偵22019卷一第255至263頁）、現
    場及扣案物照片（見偵22019卷一第267至271頁）】；③在如
    附表五所示地點即臺中市政府警察局第五分局（車牌號碼00
    0-0000號自用小客車）執行搜索及扣押之資料【含自願受搜
    索同意書（見偵31546卷第29頁）、搜索扣押筆錄及扣押物
    品目錄表（見偵31546卷第31至37頁）、現場及扣案物照片
    （見偵31546卷第39至57頁）】；④在如附表六所示地點即臺
    中市○○區○○○路000號9樓之7執行搜索及扣押之資料【含搜索
    票（見偵22019卷一第383至387頁）、自願受搜索同意書（
    見偵22019卷一第397頁）、搜索扣押筆錄及扣押物品目錄表
    （見偵22019卷一第389至393頁）】；⑤在如附表七所示地點
    即臺中市○○區○○路0段0號（臺中市警察局第五分局偵查隊）
    執行扣押之資料【含扣押筆錄及扣押物品目錄表（見偵2201
    9卷二第289至293頁）】；⑥在附表八所示地點即臺中市○○區
    ○○路0段0000○0號「膜術汽車工藝」執行搜索及扣押之資料
    【含搜索票（見偵22019卷一第85至87頁）、搜索扣押筆錄
    及扣押物品目錄表（見偵22019卷一第89至91頁）、現場圖
    暨現場及扣案物照片（見偵22019卷一第94至103頁）】；⑦
    在如附表九所示地點即臺中市○○區○○○路0段○○○路0段路○○○○
    號碼000-0000號普通重型機車）執行搜索及扣押之資料【含
    自願受搜索同意書（見偵22019卷一第105頁）、搜索扣押筆
    錄及扣押物品目錄表（見偵22019卷一第107至113頁）、現
    場及扣案物照片（見偵22019卷一第127至130、133至135頁
    ）】；⑧在如附表十所示地點即臺中市○○區○○路0段0000○0號
    執行搜索及扣押之資料【自願受搜索同意書（見偵22019卷
    一第117頁）、搜索扣押筆錄及扣押物品目錄表（見偵22019
    卷一第119至123頁）、現場及扣案物照片（見偵22019卷一
    第131至132頁）】；⑨在如附表十一所示地點即臺中市○○路0
    0巷0號401室執行搜索及扣押之資料【搜索票（見偵22019卷
    一第333至335頁）、搜索扣押筆錄及扣押物品目錄表（見偵
    22019卷一第337至340頁）】；⑩員警職務報告（見偵22019
    卷三第325至326、343頁）；⑪如附表二所示毒品交易之監視
    錄影畫面（見偵22019卷一第221至223、225至226頁；偵220
    19卷三第373至377、383至389頁；偵31546卷第59至63頁）
    、購毒者陳怡君被查獲照片（見偵22019卷一第223至224頁
    ；偵22019卷三第377至381頁；偵31546卷第63至66頁）、對
    車牌號碼000-0000號自小客車之跟監蒐證照片（見偵22019
    卷一第217至220頁；偵22019卷三第391至397頁）、購毒者
    陳怡君之行動電話通訊軟體帳號及通訊畫面（見偵22019卷
    一第227至235頁；偵22019卷三第399至425頁）；⑫其他蒐證
    照片及監視錄影畫面（見偵22019卷一第71至74、207至2155
    、409至410頁；偵22019卷二第至297至301頁；偵31546卷第
    67至69、71至78、79至83頁）；⑬衛生福利部草屯療養院108
    年8月20日草療鑑字第1080800276號鑑驗書（見偵22019卷四
    第241頁）、108年8月23日草療鑑字第1080800274號鑑驗書
    （見偵22019卷四第243頁）、108年8月23日草療鑑字第1080
    800275號鑑驗書（見偵22019卷四第239頁）、108年11月13
    日草療鑑字第1081100177號（見偵31546卷第129至132頁）
    、108年11月15日草療鑑字第1081100178號鑑驗書（見偵315
    46卷第127頁）；⑭內政部警政署刑事警察局108年9月17日刑
    鑑字第1080081075號鑑定書（見偵22019卷四第245至246頁
    ）、109年1月2日刑鑑字第1088018115號鑑定書（見偵31546
    卷第125至126頁）在卷可憑，及如附表三至附表十一所示之
    物扣案可佐。足認被告前揭任意性自白，核與事實相符，堪
    可採信。
二、按販賣毒品係違法行為，非可公然為之，且毒品可任意分裝
    、增減份量、調整純度，其價格並隨時依交易雙方之關係、
    資力、需求量、對行情之認知、來源是否充裕、查緝是否嚴
    緊、購買者被查獲時供出來源之風險評估等因素而變動，既
    無公定價格，亦無法一概而論；因而販賣之利得，除經坦承
    犯行，或帳冊價量均臻明確外，委難察得實情。然衡以毒品
    價格昂貴且不易取得，其販賣行為涉及重罪，並為治安機關
    所嚴加查緝，若販賣毒品之人無利可圖，應無冒著被查獲之
    風險而平白攜帶毒品往返送交他人、自曝於險之理，故販賣
    毒品之人有從中賺取價差或量差而牟利之意圖及事實，應屬
    合理認定。從而對於有償之毒品交易，除別有事證足認係按
    同一價格轉讓、確未牟利者外，如僅以未確切查得販賣毒品
    賺取之價差或量差，即認定非法販賣之事證不足，將導致知
    過坦承之人面臨重罪，飾詞否認之人，反而僥倖得逞，將失
    情理之平。查被告於本案行為時係智識正常之人，對於毒品
    交易屬犯罪行為當知之甚稔，且依被告所述，其擔任本案販
    毒集團之「小蜜蜂」工作，於每日工作時間結束後，會結算
    其報酬（見偵22019卷一第196頁），堪認被告係基於營利之
    意圖而為本案販賣毒品之犯行無訛。　　
三、綜上所述，本案事證明確，被告上開參與犯罪組織、販賣第
    三級毒品及意圖販賣而持有第二、四級毒品之犯行，均堪認
    定，應依法論科。
參、論罪說明：
一、按行為後法律有變更者，適用行為時之法律，但行為後之法
    律有利於行為人者，適用最有利於行為人之法律，刑法第2 
    條第1項定有明文。查被告為本案販賣第三級毒品、意圖販
    賣而持有第二、四級毒品之行為後，毒品危害防制條例第4
    條第3項、第9條第3項及第17條第2項等規定，已於109年1月
    15日修正公布施行，並於同年7月15日生效。其中：①毒品危
    害防制條例第4條第3項規定「製造、運輸、販賣第三級毒品
    者，處7年以上有期徒刑，得併科新臺幣7百萬元以下罰金」
    ，修正後規定為「製造、運輸、販賣第三級毒品者，處7年
    以上有期徒刑，得併科新臺幣1千萬元以下罰金」；②於此次
    毒品危害防制條例修正前，犯同條例第4條至第8條之罪而混
    合2種以上之毒品者，並無加重其刑之規定，此次修正增訂
    同條例第9條第3項規定，明定於此等情形適用其中最高級別
    毒品之法定刑，並加重其刑至2分之1；③修正前毒品危害防
    制條例第17條第2項規定「犯第4條至第8條之罪於偵查及審
    判中均自白者，減輕其刑」，修正後則規定為「犯第4條至
    第8條之罪於偵查及歷次審判中均自白者，減輕其刑」。經
    比較前揭修正前、後規定可知：①毒品危害防制條例第4條第
    3項規定（販賣第三級毒品）之構成要件未變更，然得併科
    罰金之刑度較修正前提高；②於此次毒品危害防制條例修正
    前，犯同條例第4條至第8條之罪而混合2種以上之毒品者，
    並無加重其刑之規定，修正後則增訂同條例第9條第3項規定
    ，明定於此等情形適用其中最高級別毒品之法定刑，並加重
    其刑至2分之1；③毒品危害防制條例第17條第2項規定，依其
    修正理由「考量原立法之目的，係在使前述毒品案件之刑事
    訴訟程序儘早確定，當以被告於歷次審判中均自白犯罪者，
    始足當之」，故修正明定須於偵查及「歷次審判中」均自白
    者，始減輕其刑。是上開規定，經比較新舊法結果，均以修
    正前之規定對被告較為有利，依刑法第2條第1項前段規定，
    均應適用被告行為時法即修正前之規定。
二、依本案情節及卷內證據可知，被告所參與之本案販毒集團，
    其成員已逾三人以上，且本案販毒集團係透過「微信」向不
    特定人散布販賣毒品訊息，並由集團成員分別 擔任「倉管
    」、「總機」及「小蜜蜂」等工作，藉以完成毒品交易，足
    徵本案販毒集團計畫縝密、分工精細，實須投入相當成本及
    時間，方能如此為之，顯非為立即實施犯罪而隨意組成，故
    本案販毒集團屬三人以上以實施販賣毒品罪（屬最重本刑逾
    五年有期徒刑之刑之罪）所組成具有持續性、牟利性之有結
    構性組織無訛。
三、核被告所為，係犯組織犯罪防制條例第3條第l項後段之參與
    犯罪組織罪、修正前毒品危害防制條例第4條第3項之販賣第
    三級毒品罪、毒品危害防制條例第5條第2項、第4項之意圖
    販賣而持有第二、四級毒品罪。被告持有第三級毒品純質淨
    重20公克以上（修正前毒品危害防制條例第11條第3項）之
    低度行為，為其意圖販賣而持有第三級毒品之低度行為所吸
    收；又其意圖販賣而持有第三級毒品之低度行為，為其販賣
    第三級毒品之高度行為所吸收，均不另論罪。
四、起訴書雖漏未記載被告意圖販賣而持有第二、四級毒品之犯
    罪事實（見原審卷一第17頁），然被告意圖販賣而持有之如
    附表五編號2所示毒品，經鑑驗結果，除含有第三級毒品成
    分外，還含有第二、四級毒品成分（詳如附表五編號2備註
    欄所示），且依被告所述，如附表五編號2所示毒品均是本
    案販毒集團成員在本案毒品交易前交給被告，乃被告意圖販
    賣而持有之毒品，堪認被告意圖販賣而持有第二、四級毒品
    之犯行，與其被訴並經本院認定有罪之參與犯罪組織罪及販
    賣第三級毒品罪間，有想像競合犯之裁判上一罪關係（詳後
    述），且經臺中地檢署檢察官於原審時，就此部分移送併案
    審理【108年度偵字第31546號移送併辦意旨書（見原審卷一
    211至145至147頁）及109年度偵字第15942、16993號移送併
    辦意旨書（見原審卷一第211至213頁）】，被告亦坦承此部
    分犯行（見原審卷一第305至306、411頁），為本案起訴效
    力所及，本院自得併予審理，併此敘明。　　
五、被告與涂嘉雄、如附表二所示本案販毒集團成員間，就上開
    販賣第三級毒品及意圖販賣而持有第二、四級毒品之犯行，
    有犯意聯絡及行為分擔，為共同正犯。
六、按行為人以一參與詐欺犯罪組織，並分工加重詐欺行為，同
     時觸犯參與犯罪組織罪及加重詐欺取財罪，雖其參與犯罪
    組 織之時、地與加重詐欺取財之時、地，在自然意義上非
    完全 一致，然二者仍有部分合致，且犯罪目的單一，依一
    般社會 通念，認應評價為一罪方符合刑罰公平原則，應屬
    想像競合 犯，如予數罪併罰，反有過度評價之疑，實與人
    民法律感情 不相契合。又基於無責任即無刑罰原則，責任
    之評價與法益 之維護息息相關，對同一法益侵害為雙重評
    價，為過度評價 ；對法益之侵害未予評價，則評價不足，
    均為所禁。刑罰要 求適度之評價，俾對法益之侵害為正當
    之維護。因此，加重 詐欺罪係侵害個人財產法益之犯罪，
    其罪數計算，以被害人 數、被害次數之多寡，決定其犯罪
    之罪數；核與參與犯罪組 織罪之侵害社會法益，應以行為
    人所侵害之社會全體利益 為準據，認定係成立一個犯罪行
    為，有所不同。是以倘若行 為人於參與犯罪組織之繼續中
    ，先後加重詐欺數人財物，因 行為人僅為一參與組織行為
    ，侵害一社會法益，應僅就首次 犯行論以參與犯罪組織罪
    及加重詐欺罪之想像競合犯，而其 後之犯行，乃為其參與
    組織之繼續行為，為避免重複評價， 當無從將一參與犯罪
    組織行為割裂再另論一參與犯罪組織罪 ，而與其後所犯加
    重詐欺罪從一重論處之餘地（最高法院107年度台上字第106
    6號判決意旨參照）。又上開判決雖係以參與詐欺犯罪組織
    後實施加重詐欺取財罪作為論述基礎，惟避免對於同一不法
    要素予以過度評價之想像競合犯規定，不論於何種犯罪類型
    均應一體適用，方能貫徹刑法上之公平原則，是就參與販毒
    犯罪組織後實施販賣毒品相關罪名之刑法評價，亦應得援用
    上開判決意旨而為認定。基此，本案被告參與犯罪組織行為
    、販賣第三級毒品行為及意圖販賣而持有第二、四級毒品行
    為間，因主觀上均係以販賣毒品以營利為最終目的，具有行
    為局部之同一性，依一般社會通念，應分別評價為法律概念
    之一行為，方符刑罰公平原則，而依卷內資料所示，僅得認
    定被告於加入本案販毒集團後，有實施如附表二所示之販賣
    第三級毒品犯行，基於有疑唯利被告原則，自應認上開犯行
    係被告加入本案販毒集團後實施之首次販賣毒品犯行，依前
    揭說明，應認係法律上一行為而同時觸犯參與犯罪組織罪、
    販賣第三級毒品罪及意圖販賣而持有第二、四級毒品罪之想
    像競合犯，依刑法第55條前段之規定，從一重之販賣第三級
    毒品罪處斷，起訴書認被告所犯參與犯罪組織罪與販賣第三
    級毒品罪，應分論併罰云云，尚有未合，附此敘明。
肆、減刑事由之說明：
一、按犯毒品危害防制條例第4條至第8條之罪於偵查及審判中均
    自白者，減輕其刑，修正前毒品危害防制條例第17條第2項
    定有明文。查被告就上開販賣第三級毒品犯行，於偵查及審
    判中均坦承不諱，業如前述，自應依修正前毒品危害防制條
    例第17條第2項規定減輕其刑。
二、次按犯毒品危害防制條例第4條至第8條、第10條或第11條之
    罪，供出毒品來源，因而查獲其他正犯或共犯者，減輕或免
    除其刑，同條例第17條第1項亦有明文。查被告於108年8月2
    日因如附表二所示販賣第三級毒品犯行為警查獲後坦承犯行
    （見偵22019卷一第193至195頁），並於108年11月7日主動
    向檢警供出其係受涂嘉雄雇用及其毒品來源為涂嘉雄等情（
    見偵31546卷第17至21、109至112頁），斯時檢警尚無確切
    證據得以證明涂嘉雄為被告之毒品來源【按涂嘉雄、潘鈺珍
    均否認共犯如附表二所示販賣毒品犯行】，檢警係因被告之
    供述而知悉並查獲涂嘉雄為被告共犯及毒品來源，此有臺中
    地檢署108年度偵字第29054號涂嘉雄等人被訴違反毒品危害
    防制條例等案件之起訴書（見偵29054卷五第561至577頁；
    本院卷第155至171頁）在卷可憑，自應適用毒品危害防制條
    例第17條第1項之規定減刑其刑，並依法遞減輕之。
三、另按想像競合犯之處斷刑，本質上係「刑之合併」。其所謂
    從一重處斷，乃將想像競合犯組成之評價上數罪，合併為科
    刑一罪，其所對應之刑罰，亦合併其評價上數罪之數法定刑
    ，而為一個處斷刑。易言之，想像競合犯侵害數法益者皆成
    立犯罪，論罪時必須輕、重罪併舉論述，同時宣告所犯各罪
    名，包括各罪有無加重、減免其刑之情形，亦應說明論列，
    量刑時併衡酌輕罪部分量刑事由，評價始為充足，然後依刑
    法第55條前段規定「從一重處斷」，非謂對於其餘各罪可置
    而不論。因此，法院決定處斷刑時，雖以其中最重罪名之法
    定刑，做為裁量之準據，惟於裁量其輕重時，仍應將輕罪合
    併評價在內。又「參與犯罪組織情節輕微者，得減輕或免除
    其刑」、「犯參與犯罪組織罪，於偵查及審判中均自白者，
    減輕其刑」，組織犯罪防制條例第3條第1項但書、第8條第1
    項後段分別定有明文。經查：
　㈠被告參與本案販毒集團後，係擔任「小蜜蜂」工作，而該工
    作就本案販毒集團完成販毒行為，實屬不可或缺之角色，尚
    難認其參與本案販毒集團有何情節輕微之處，無組織犯罪防
    制條例第3條第1項但書減免其刑規定之適用。
　㈡被告就其參與本案販毒集團之犯行，於偵查及審判中均坦承
    不諱，就其所犯參與犯罪組織罪部分，應依組織犯罪防制條
    例第8條第1項後段規定減輕其刑，然因被告所犯參與犯罪組
    織罪與其所犯販賣第三級毒品罪，為想像競合犯，依刑法第
    55條前段規定，從一重論以販賣第三級毒品罪，為予適度評
    價，本院於依刑法第57條科刑時，會併衡酌被告就上開輕罪
    （即參與犯罪組織罪）部分具有上開減刑事由情事（如後述
    ）。
四、被告雖請求適用刑法第59條規定再酌減其刑云云。惟按刑法
    第59條規定之酌量減輕其刑，必須犯罪另有特殊之原因與環
    境，在客觀上足以引起一般同情，認為即使予以宣告法定最
    低度刑，猶嫌過重者，始有其適用。此所謂法定最低度刑，
    固包括法定最低本刑；惟遇有其他法定減輕之事由者，則應
    係指適用其他法定減輕事由減輕其刑後之最低度刑而言。倘
    被告別有法定減輕事由者，應先適用法定減輕事由減輕其刑
    後，猶認其犯罪之情狀顯可憫恕，即使科以該減輕後之最低
    度刑仍嫌過重者，始得適用刑法第59條規定酌量減輕其刑。
    查修正前毒品危害防制條例第4條第3項之販賣第三級毒品罪
    之法定刑為「7年以上有期徒刑，得併科新臺幣7百萬元以下
    罰金」，亦即最輕本刑為「有期徒刑7年」，本案被告所犯
    販賣第三級毒品罪，已得依毒品危害防制條例第17條第2項
    、第1項規定遞減輕其刑，有如前述，故須於依前揭規定遞
    減輕其刑後，尤嫌過重時，始得適用刑法第59條規定酌量減
    輕其刑。本院經斟酌毒品對社會秩序及國民健康危害甚鉅，
    被告係智識健全之人，對政府嚴格查緝販賣毒品行為，自無
    不知之理，竟加入本案販毒集團，擔任「小蜜蜂」工作，而
    為上開販賣毒品行為，助長毒品流通，危害社會治安，惡性
    非輕，衡諸社會一般人客觀標準，尚難謂被告所犯販賣第三
    級毒品罪，於適用上開規定遞輕其刑後，仍有過重而情堪憫
    恕之情形，無適用刑法第59條規定之餘地，是被告請求適用
    刑法第59條規定再酌減其刑云云，尚非可採。
伍、撤銷改判之說明：
一、原審經審判結果，以被告參與犯罪組織、販賣第三級毒品之
    犯罪事證明確，予以論罪科刑，固非無見。惟查：①起訴書
    雖漏未記載被告意圖販賣而持有第二、四級毒品之犯罪事實
    ，然被告意圖販賣而持有第二、四級毒品犯行，與其被訴並
    經本院認定有罪之參與犯罪組織罪及販賣第三級毒品罪間，
    有想像競合犯之裁判上一罪關係，為起訴效力所及，應併予
    審理，有如前述，原審漏未論及，容有違誤；②被告有供出
    毒品來源，且使檢警因而查獲涂嘉雄涉嫌如附表二所示犯行
    之情事，有如前述，應適用毒品危害防制條例第17條第1項
    之規定減輕其刑，亦有如前述，原審未及斟酌（見本院卷第
    153、155至171頁），亦非妥適。是以，被告請求適用刑法
    第59條規定酌減其刑云云，雖非可採（如前所述），然被告
    提起上訴主張適用毒品危害防制條例第17條第1項規定減輕
    其刑，為有理由，原判決復有上開可議之處，自屬無可維持
    ，自應由本院將原判決撤銷改判。
二、爰審酌被告正值青壯，不思依循正途獲取所需，明知毒品不
    僅戕害施用者之生理及心理健康，且施用者為購買毒品以解
    除毒癮，往往不惜耗費鉅資，以致散盡家財連累家人，甚或
    鋌而走險實施財產犯罪，危害社會治安，竟仍為一己私利，
    無視國家杜絕毒品之禁令而加入本案販毒集團，擔任完成毒
    品交易行為所需之角色分工，並實施如附表二所示販賣毒品
    行為，所為實屬不該；並考量被告犯後坦承犯行，態度良好
    ，在本案販毒集團之角色分工，其所犯參與犯罪組織罪部分
    有符合前揭組織犯罪防制條例所定自白減刑規定之情事，暨
    被告本案販賣毒品之對象僅1人、僅販賣1次、販賣及持有毒
    品之數量，及被告自陳高中肄業之智識程度、現職從事園藝
    、需扶養幼孩之生活狀況（見本院卷第125頁）、其素行紀
    錄（見卷附臺灣高等法院被告前案紀錄表）等一切情狀，量
    處如主文第2項所示之刑。
陸、不諭知強制工作之說明：
一、按司法院釋字第812號解釋意旨揭示：106年4月19日修正公
    布之組織犯罪防制條例第3條第3項規定「犯第1項之罪者，
    應於刑之執行前，令入勞動場所，強制工作，其期間為3年
    」（嗣於107年1月3日修正公布第3條，但本項並未修正）就
    受處分人之人身自由所為限制，違反憲法比例原則及憲法明
    顯區隔原則之要求，與憲法第8條保障人身自由之意旨不符
    ，應自本解釋公布之日起失其效力；前開組織犯罪防制條例
    第3條第3項規定違反憲法明顯區隔原則之要求，與憲法第8
    條保障人身自由之意旨不符，本院釋字第528號解釋於相關
    範圍內應予變更等語。
二、依上開說明，組織犯罪防制條例第3條第3項關於強制工作之
    規定，業經司法院釋字第812號解釋認為違反憲法比例原則
    及憲法明顯區隔原則之要求，與憲法第8條保障人身自由之
    意旨不符，自該解釋公布之日（即110年12月10日）起已失
    其效力，本案自無庸依該規定斟酌是否諭知強制工作，附此
    敘明。
柒、沒收與否之說明：
一、按查獲之第一級、第二級毒品及專供製造或施用第一級、第
    二級毒品之器具，不問屬於犯罪行為人與否，均沒收銷燬之
    ，毒品危害防制條例第18條第1項前段定有明文。查扣案如
    附表五編號2所示粉末包共11包，經送鑑驗結果，檢出第二
    、三、四級毒品等成分（詳如附表五編號2備註欄所示），
    應認係查獲之第二級毒品，且均係被告意圖販賣而持有之第
    二級毒品，應依毒品危害防制條例第18條第1項前段規定宣
    告沒收銷燬。上開毒品粉末11包內含之第三、四級毒品成分
    ，均與第二級毒品難以析離且無析離之必要，自應併予沒收
    銷燬；又上開毒品粉末包之包裝袋，與前揭第二級毒品亦難
    以析離，應併沒收銷燬之。至鑑驗耗損部分，既已滅失不存
    在，自無併予沒收銷燬之問題。
二、次按違禁物，不問屬於犯罪行為人與否，沒收之，刑法第38
    條第1項定有明文。又依毒品危害防制條例第18條第1項中段
    應沒入銷燬之毒品，專指查獲持有之第三、四級毒品而言；
    倘係查獲製造、運輸、販賣、意圖販賣而持有、以非法方法
     使人施用、引誘他人施用或轉讓第三、四級毒品，既屬同
    條 例相關法條明文規定處罰之犯罪行為，即非該條項應依
    行政 程序沒入銷燬之範圍；又同條例對於查獲之製造、運
    輸、販 賣、意圖販賣而持有、以非法方法使人施用、引誘
    他人施用 及轉讓第三、四級毒品之沒收，並無特別規定，
    如其行為已 構成犯罪，則該毒品即屬不受法律保護之違禁
    物，仍應回歸刑法之適用。查扣案如附表五編號3、4所示之
    粉末包共17包、膠囊3個，經鑑驗結果，均檢出第三級毒品
    （詳如如附表五編號3、4備註欄所示），皆為被告本案販賣
    第三級毒品所剩餘之第三級毒品，依前揭說明，自應依刑法
    第38條第1項規定，於被告之罪刑項下宣告沒收。上開第三
    級毒品之包裝袋、膠囊，均與前揭第三級毒品難以析離，應
    一併沒收之。至鑑驗耗損部分，既已滅失不存在，自無併予
    沒收之問題。
三、按犯毒品危害防制條例第4條之罪者，其供犯罪所用之物，
    不問屬於犯罪行為人與否，均沒收之，同條例第19條第1項
    定有明文。查扣案如附表三編號2、4所示之物，均係供被告
    本案販賣毒品犯罪所用，且為本案販毒集團提供被告管領使
    用，此據被告供述明確（見原審卷一第398、399頁），且依
    被告所述，如附表三編號4所示之車輛乃本案販毒集團登記
    在陳郡銘名下且專供運送交易毒品使用（見原審卷一第398
    頁；偵31546卷第110頁），應依毒品危害防制條例第19條第
    1項規定，不問屬於犯罪行為人與否，均於被告之罪刑項下
    宣告沒收。
四、按犯罪所得，屬於犯罪行為人者，沒收之；犯罪所得之沒收
    ，於全部或一部不能沒收或不宜執行沒收時，追徵其價額，
    刑法第38條之1第1項前段、第3項分別定有明文。次按共同
    正犯犯罪所得之沒收、追徵，應就各人所分得之數為之。所
    謂各人「所分得」之數，係指各人「對犯罪所得有事實上之
    處分權限」而言。因此，若共同正犯各成員內部間，對於犯
    罪所得分配明確時，應依各人實際所得宣告沒收。另販賣毒
    品所收取之價金均屬犯罪所得，並不以扣除成本及必要費用
    後之利潤為限（最高法院108年度台上字第3772號判決意旨
    參照）。查被告本案販賣毒品，已收取價金新臺幣（下同）
    1,700元，為本案犯罪所得，而依被告所述，其中之700元已
    花用，剩餘之1,000元即是扣案如附表三編號3所示現金（見
    原審卷一第398頁）， 足見本案販賣毒品之犯罪所得，均係
    由被告取得而未實際分配給其他共同正犯，且上開犯罪所得
    ，不論已扣案部分或未扣案部分均無刑法第38條之2第2項所
    規定不宜執行沒收之情事，依前揭說明，自均應依刑法第38
    條之1第1項前段規定宣告沒收，並就未扣案犯罪所得700元
    部分，依刑法第38條之1第3項規定，諭知於全部或一部不能
    沒收或不宜執行沒收時，追徵其價額。
五、至於：①扣案如附表三編號1、附表四、附表五編號1所示之
    物，雖均係被告持有及管領，然依被告所述，均與本案犯罪
    無關，復無積極證據可認該等物品與本案犯罪有關，自無從
    於本案併予宣告沒收；②扣案如附表六至十一所示之物，分
    別屬霍怡安、王筱琇、葉宗益、吳怡純所有或管領支配之物
    ，非被告所有或管領支配之物，且業經原審法院或本院另案
    分別於霍怡安、王筱琇、葉宗益、吳怡純之判決中為沒收與
    否之說明，爰不於本案被告犯行項下贅予記載該部分之沒收
    事項，均併此敘明。
捌、被告經合法傳喚，無正當理由不到庭，爰不待其陳述，逕行
    一造辯論而為判決。　　
據上論結，應依刑事訴訟法第371條、第369條第1項前段、第364
條、第299條第1項前段，組織犯罪防制條例第3條第1項後段、毒
品危害防制條例第4條第3項（修正前）、第5條第2項、第4項、
第17條第1項、第2項（修正前）、第18條第1項前段、第19條第1
項，刑法第11條、第2條第1項前段、第28條、第55條、第38條第
1項、第38條之1第1項前段、第3項，判決如主文。
本案經檢察官黃鈺雯提起公訴及移送併辦，檢察官謝謂誠到庭執
行職務。
中　　華　　民　　國　　111 　年　　1 　　月　　10　　日
                  刑事第四庭    審判長法　官  蔡名曜
                                      法　官  邱鼎文
                                      法　官  黃玉琪
以上正本證明與原本無異。
如不服本判決應於收受送達後20日內向本院提出上訴書狀，其未
敍述上訴理由者，並得於提起上訴後20日內向本院補提理由書
(均須按他造當事人之人數附繕本)「切勿逕送上級法院」。因疫
情而遲誤不變期間，得向法院聲請回復原狀。

　　　　　　　　　　　　　　　　　　　書記官  林姿妤

中　　華　　民　　國　　111 　年　　1 　　月　　10　　日
附錄論罪刑法條全文：
組織犯罪防制條例第3條 
發起、主持、操縱或指揮犯罪組織者，處3年以上10年以下有期
徒刑，得併科新臺幣1億元以下罰金；參與者，處6月以上5年以
下有期徒刑，得併科新臺幣1千萬元以下罰金。但參與情節輕微
者，得減輕或免除其刑。
具公務員或經選舉產生之公職人員之身分，犯前項之罪者，加重
其刑至二分之一。
犯第1項之罪者，應於刑之執行前，令入勞動場所，強制工作，
其期間為3年。
前項之強制工作，準用刑法第90條第2項但書、第3項及第98條第
2項、第3項規定。
以言語、舉動、文字或其他方法，明示或暗示其為犯罪組織之成
員，或與犯罪組織或其成員有關聯，而要求他人為下列行為之一
者，處3年以下有期徒刑，得併科新臺幣3百萬元以下罰金：
一、出售財產、商業組織之出資或股份或放棄經營權。
二、配合辦理都市更新重建之處理程序。
三、購買商品或支付勞務報酬。
四、履行債務或接受債務協商之內容。
前項犯罪組織，不以現存者為必要。
以第5項之行為，使人行無義務之事或妨害其行使權利者，亦同
。
第5項、第7項之未遂犯罰之。
（修正前）毒品危害防制條例第4條
製造、運輸、販賣第一級毒品者，處死刑或無期徒刑；處無期徒
刑者，得併科新臺幣2千萬元以下罰金。
製造、運輸、販賣第二級毒品者，處無期徒刑或7年以上有期徒
刑，得併科新臺幣1千萬元以下罰金。
製造、運輸、販賣第三級毒品者，處7年以上有期徒刑，得併科
新臺幣7百萬元以下罰金。
製造、運輸、販賣第四級毒品者，處5年以上12年以下有期徒刑
，得併科新臺幣3百萬元以下罰金。
製造、運輸、販賣專供製造或施用毒品之器具者，處1年以上7年
以下有期徒刑，得併科新臺幣1百萬元以下罰金。
前五項之未遂犯罰之。
毒品危害防制條例第5條
意圖販賣而持有第一級毒品者，處無期徒刑或10年以上有期徒刑
，得併科新臺幣7百萬元以下罰金。
意圖販賣而持有第二級毒品者，處5年以上有期徒刑，得併科新
臺幣5百萬元以下罰金。
意圖販賣而持有第三級毒品者，處3年以上10年以下有期徒刑，
得併科新臺幣3百萬元以下罰金。
意圖販賣而持有第四級毒品或專供製造、施用毒品之器具者，處
1年以上7年以下有期徒刑，得併科新臺幣1百萬元以下罰金。

附表一：
編號 被告  分工事務 1 陳郡銘  小蜜蜂 2 霍怡安  總機 3 王筱琇  總機 4 林莉蓮  總機 5 葉宗益  倉管 6 吳怡純  總機 7 許竝慈  總機 8 陳銘智  總機 
附表二：
交易時間、地點 集團成員   購毒者 交易內容 （新臺幣）   總機 小蜜蜂  倉管   108年8月1日下午5時許、○○市○○區○○路00巷口 潘鈺珍 陳郡銘（駕駛車牌號碼000-0000號自用小客車犯案）  不詳 陳怡君 愷他命1包 價金1,700元 
附表三：
受執行搜索、扣押人：陳郡銘 時間：108年8月1日 地點：臺中市○○區○○路000號前 　　　（車牌號碼000-0000號自用小客車）    編號 扣案物品 數量 備註  1 不明粉末 1包 不予沒收  2 Apple廠牌行動電話 （金色） 1台 沒收  3 現金(新臺幣) 1,000元 沒收 【犯罪所得已扣案部分】　  4 車牌號碼000-0000號 自小客車 1台 沒收 【登記車主為陳郡銘，此有車輛詳細資料報表（偵22019卷一第283頁）】　 
附表四：
受執行搜索、扣押人：陳郡銘 時間：108年8月2日 地點：臺中市○○區○○路000號2樓    編號 扣案物品 數量 備註  1 愷他命 1包 不予沒收  2 愷他命刮盤（含括片1片） 1組 不予沒收 
附表五：
受執行搜索、扣押人：陳郡銘 時間：108年11月7日 地點：臺中市政府警察局第五分局 　　　（車牌號碼000-0000號自用小客車）    編號 扣案物品   數量   備註  1 現金(新臺幣) 22,000元 不予沒收  2 毒品粉末包  11包 沒收銷燬 【標示「MOSCHINO」白色包裝（內含綠色粉末），經鑑驗結果，檢出第二級毒品（3,4-亞甲基雙氧甲基安非他命）、第三級毒品（愷他命、硝甲西泮、去氯-N-乙基愷他命）、第四級毒品（硝西泮）等成分，此有內政部警政署刑事警察局109年1月2日刑鑑字第1088018115號鑑定書（見偵31546卷第125至126頁）在卷可憑】  3 愷他命  17包 沒收 【經鑑驗結果，均檢出第三級毒品"愷他命"成分，合計純質淨重26.4768公克，此有衛生福利部草屯療養院108年11月13日草療鑑字第1081100177號鑑驗書（見偵31546卷第129至132頁）、108年11月15日草療鑑字第1081100178號鑑驗書（見偵31546卷第127頁）在卷可憑】　  4 毒品膠囊  3個 沒收 【經鑑驗結果，均檢出第三級毒品"氯乙基卡西酮"、"甲苯基乙基胺戊酮"成分，此有衛生福利部草屯療養院108年11月13日草療鑑字第1081100177號鑑驗書（見偵31546卷第129至132頁）在卷可憑】　 
附表六：
受執行搜索、扣押人：霍怡安 時間：108年8月1日 地點：臺中市○○區○○○路00號9樓之7    編號 扣案物品 數量    1 現金(新臺幣) 24,200元   2 行動電話 1支  
附表七：
受執行搜索、扣押人：王筱琇 時間：108年8月1日 地點：臺中市○○區○○路0段0號（偵查隊）    編號 扣案物品 數量    1 Apple廠牌行動電話（玫瑰金） 1支  
附表八：
受執行搜索、扣押人：葉宗益 時間：108年8月1日 地點：臺中市○○區○○路0段0000○0號「膜術汽車工藝」    編號 區域 扣案物品 數量  1  A區 電腦主機 1台  2  點鈔機 1台  3  B區 K盤 1個  4  愷他命 1盒  5 辦公桌 現金(新臺幣，仟元鈔69張） 69,000元  6  Apple廠牌行動電話（黑色） 1台  7  電腦主機 1台  8  茶几 K盤 1個  9  現金新臺幣 2,500元  10  SIM卡 3張  11  空SIM卡 5張  12  D區 Apple廠牌行動電話（黑色） 1台  13  Apple廠牌行動電話（金色） 1台  14  Apple廠牌行動電話（銀色） 1台  15  K盤 1個  16  不明粉末 1包  17  跑腿司機車輛表 1張  18  其他 Apple廠牌行動電話（黑色） 1台  19  Apple廠牌行動電話（粉紅） 1台 
附表九：
受執行搜索、扣押人：葉宗益 時間：108年8月2日 地點：臺中市○○區○○○路0段○○○路0段路○ 　　　○○○號碼000-0000號普通重型機車）   編號 扣案物品 數量  1 愷他命 9包  2 租賃協議書 1份  3 藍色活頁筆記本 1本 
附表十：
受執行搜索、扣押人：葉宗益 時間：108年8月2日 地點：臺中市○○區○○路0段0000○0號   編號 扣案物品 數量  1 保險箱 2個  2 車手薪資袋 7個  3 現金(新臺幣) 10,300元  4 記帳明細表 2張 
附表十一：
受執行搜索、扣押人：吳怡純 時間：108年8月1日 地點：臺中市○○路00巷0號401室   編號 扣案物品 數量  1 OPPO廠牌行動電話（型號：R11s） 1支  2 Apple廠牌行動電話（型號：iPhone6S） 1支  3 帳冊（小） 3本  4 帳冊（大） 2本  5 路由器 1台  6 Apple廠牌行動電話（黑色） 4支  7 Apple廠牌行動電話（銀色） 2支  8 Apple廠牌行動電話（粉紅） 4支  9 小米廠牌行動電話（銀色） 1支  10 Apple廠牌行動電話（白色） 1支  11 WIFI分享器 2個